【裁判字號】    92,易,124
【裁判日期】    920820
【裁判案由】    毒品危害防制條例
【裁判全文】
臺灣臺北地方法院刑事判決                          九十二年度易字第一二四號
    公  訴  人  臺灣臺北地方法院檢察署檢察官
    被      告  丙○○  男  二.
右列被告因違反毒品危害防制條例案件，經檢察官聲請以簡易判決處刑（九十一年度
偵字第二四四○八號），本院以九十二年度簡字第一六五號案件審理後認不宜以簡易
判決處刑而改依通常程序審理，判決如左：
    主      文
丙○○無罪。
    理      由
一、公訴意旨略以：被告丙○○於民國九十一年三月十五日十時三十五分許，在台北
    市○○區○○街三十四號三樓之十一，為警查獲持有第二級毒品安非他命一包（
    毛重二點四四公克）及吸食器一組，並當場查扣，案經台北市憲兵隊移送偵辦，
    因認被告涉嫌違反毒品危害防制條例第十一條第二項之持有第二級毒品罪嫌云云
    。
二、按犯罪事實應依證據認定之，無證據不得推定其犯罪事實。又不能證明被告犯罪
    者，應諭知無罪之判決，刑事訴訟法第一百五十四條、第三百零一條第一項分別
    定有明文。次按事實之認定，應憑證據，如未能發現相當證據，或證據不足以證
    明，自不能以推測或擬制之方法，為裁判基礎（最高法院四十年台上字第八六號
    判例參照）。又認定犯罪事實，所憑之證據，雖不以直接證據為限，間接證據亦
    包括在內，然無論直接或間接證據，其為訴訟上之證明，須於通常一般之人均不
    致於有所懷疑，而得確信其為真實之程度者，始得據之為有罪之認定，倘其證明
    尚未達到此一程度，而有合理性懷疑之存在時，即無從為有罪之認定，此亦有最
    高法院七十六年台上字第四九八六號判例可資參照。
三、本件公訴人認被告涉犯前揭犯行，無非以國防部憲兵司令部刑事鑑識中心鑑驗通
    知書一紙及扣案之第二級毒品甲基安非他命為主要依據。訊據被告對於右揭時、
    地為警查獲第二級毒品甲基安非他命之事實固供陳不諱，然堅決否認有何犯行，
    辯稱：該毒品並非其所有或持有，係其友人甲○○所有之物，其不知甲○○將之
    藏放何處等語。
四、經查：扣案之物一包確含有第二級毒品甲基安非他命之成分（淨重一點八一五八
    公克，驗餘淨重為一點七四○一公克），有國防部憲兵司令部刑事鑑識中心九十
    一年七月三十一日（九一）綱得字第一○○三五號鑑驗通知書在卷可稽，又有扣
    案之第二級毒品甲基安非他命可佐，惟此應審酌者，係前開毒品是否確為被告所
    有或持有之物。查證人甲○○於本院審理中結稱曾住過台北市○○區○○街三十
    四號三樓之十一，也會攜帶毒品海洛因或安非他命去該處吸毒，有時亦會將上揭
    毒品藏放在該處，曾藏在電風扇、電視機裡面、廁所馬桶後面、彈簧床下及鞋櫃
    等處，扣案之第二級毒品甲基安非他命為渠所有，渠當時係藏在電風扇盒內等語
    （見本院九十二年八月六日審判筆錄），核與證人即當時查獲本案之台北市憲兵
    隊調查組少校分組長乙○證述扣案之第二級毒品甲基安非他命是在房間內之電風
    扇撥轉轉速快慢的盒子裡面發現等情節相符（見本院九十二年七月八日訊問筆錄
    ），是被告所辯前開毒品非其所有，係甲○○所有等語，堪可採信。再公訴人於
    論告書中雖認所謂持有係指對物有事實上之管領能力，與該物究歸屬何人所有一
    節無涉，是縱該物非被告所有，然並不影響被告對該物建立持有關係云云，然所
    謂持有者，係指執持占有，將其物置於自己實力支配下之謂，矧證人甲○○於本
    院審理中業已證述被告並不知渠將毒品藏放在何處，因渠並未告知被告，被告既
    不知渠藏放在何處，如何有辦法拿出使用等語（見本院九十二年八月六日審判筆
    錄），是被告對扣案之第二級毒品甲基安非他命既無從自由使用，顯無從將之置
    於自己之實力支配下，無從成立持有關係甚明，是公訴人此節所指，即乏依據，
    參之證人與被告既非親屬至親，當無為被告逸脫罪名致使己身身陷囹圄之理，本
    院綜以上情，認證人與被告前揭所供，當與事實相符，扣案之第二級毒品甲基安
    非他命確非被告所有或持有之物，甚為灼然。又公訴人請求將扣案證物送鑑驗有
    無被告或證人之ＤＮＡ反應及指紋一節，因被告並未涉犯本案犯行之事實業臻明
    確，縱予調查亦不影響本案結果之判定，本院因認無調查之必要，不予調查，附
    此敘明。
五、是綜上各節，勾稽觀之，被告所辯扣案毒品並非其所有或持有，係其友人甲○○
    所有之物，其不知甲○○將之藏放何處等語，當與事實相符，尚堪採信。此外，
    本院復查無其他積極證據足資證明被告有前揭公訴人所起訴之違反毒品危害防制
    條例案件之犯行，揆之前揭說明，本院自難僅憑前揭國防部憲兵司令部刑事鑑識
    中心鑑驗通知書及扣案第二級毒品甲基安非他命，遽論被告確有公訴人所指之犯
    行，不能證明被告犯罪，自應依法諭知其無罪之判決。
六、又證人甲○○涉嫌持有前揭第二級毒品甲基安非他命一節，既未經公訴人起訴，
    本院無從加以審酌，此部分應由檢察官依法偵辦，附此敘明。
據上論斷，應依刑事訴訟法第四百五十二條、第三百零一條第一項，判決如主文。
本案經檢察官侯少卿到庭執行職務
中      華      民      國    九十二    年      八      月     二十     日
                                    臺灣臺北地方法院刑事第十庭
                                        法  官  黃  紹  紘
如不服本判決，應於判決送達後十日內，向本院提出上訴狀。
右正本證明與原本無異。
                                        書記官  劉  新  怡
中      華      民      國    九十二    年      八      月     二十     日


司法院資訊處製作；財團法人民間司法改革基金會備份。
